【裁判字號】    95,訴,1234
【裁判日期】    950829
【裁判案由】    偽造文書等
【裁判全文】
臺灣彰化地方法院刑事判決              95年度訴字第1234號
公  訴  人  臺灣彰化地方法院檢察署檢察官
被      告  乙○○
                      樓之6
            甲○○
上列被告等因偽造文書等案件，經檢察官提起公訴（94年度偵字
第9133、4349號），本院判決如下：
    主  文
甲○○共同行使偽造私文書，足以生損害於公眾及他人，處有期
徒刑伍月，如易科罰金，以佰元折算壹日。偽造之被看護人陳
張鴦「雇主申請聘僱家庭外籍監護工專用診斷證明書」上「彰院
衛字第伍拾參號」印文壹枚、「秀傳紀念醫院診斷書專用章」印
文壹枚、「黃明和診斷書專用」印文壹枚、「秀傳醫師F024張富
勝」印文拾枚；偽造之被看護人陳張鴦「巴氏量表」上「秀傳醫
師F024張富勝」之印文共拾貳枚均沒收。
乙○○無罪。
    事  實
一、甲○○係「勢均利得有限公司」（以下簡稱勢均利得公司）
    中部分公司彰化區業務員，負責仲介他人向行政院勞工委員
    會（以下簡稱勞委會）申請聘僱外籍家庭監護工之業務。其
    明知向勞委會申請聘僱家庭外籍監護工，受監護人應經合格
    醫院（即公辦公營之公立醫院、經衛生署評鑑合格之區域級
    以上之醫院）之醫師開具診斷證明書，經評鑑符合標準，始
    具有聘僱之資格，且不知情之客戶乙○○之母陳張鴦（起訴
    書誤載為陳張鴛）並不符合勞委會公告明定被看護人需經合
    格醫師診斷證明、罹患特定病症、依巴氏量表評分總分特定
    分數以下之標準，而無法申請外籍家庭監護工，為使乙○○
    為陳張鴦向勞委會之聘僱外勞申請案得以順利通過，竟與勢
    均利得公司中區分公司彰化區○○○○○道君（為前案確定
    判決效力所及經檢察官為不起訴處分）、丁○○（為臺灣彰
    化地方法院檢察署檢察官另案偵辦中），共同基於行使偽造
    私文書之犯意聯絡，先於民國（下同）90年12月間代辦乙○○申請聘僱外籍家庭監護工案件時，為取得辦理申請案件所
    需之合格醫院診斷證明書、巴氏量表等資料，竟未實際帶領
    被看護人陳張鴦至行政院衛生署評鑑合格之秀傳紀念醫院看
    診，反而由甲○○取得乙○○之身份證影本、戶口名簿影本
    及陳張鴦之健保卡正本後，交由丙○○及丁○○收執，並由
    丁○○於不詳時間、地點，在「雇主申請聘僱家庭外籍監護
    工專用診斷證明書」上，偽造「彰院衛字第伍拾參號」印文
    1 枚、「秀傳紀念醫院診斷書專用章」印文1 枚、「黃明和
    診斷書專用」（即秀傳紀念醫院院長）印文1 枚、「秀傳醫
    師F024張富勝」之印文10枚，並擅自於「病名」欄位內登載
    ：「腦中風併右側偏癱、尿毒症」、於「醫師囑言：請詳述
    病情治療經過及預後」欄內登載：「病人因行動不便，日常
    生活無法自理，需他人長期照顧。」等不實事項，再接續於
    「巴氏量表」各評估項目、總分欄及各項特定病症及病情附
    表內偽造「秀傳醫師F024張富勝」之印文共12枚，並填載不
    實之評估內容及總分為25分等文字，用以偽造該醫院出具被
    看護人陳張鴦之診斷證明書及偽造張富勝醫師開具之巴氏量
    表後，再交給甲○○轉交予勢均利得公司某不知情之行政人
    員於91年2 月22日持以向勞委會申請聘僱家庭外籍監護工而
    行使之，使勞委會承辦公務員予以形式審查後，據以附卷、
    收錄，並將上開受監護人已符合申請外籍監護工之不實事項
    登載於其職務上所掌之核發招募許可等資料之公文書上，核
    准其申請，進而發給許可聘僱外籍家庭監護工公文1 件給乙○○，足以生損害於秀傳紀念醫院、暨其院長黃明和、醫師
    張富勝之權益及勞委會對於申請外籍家庭監護工准駁之正確
    性。
二、案經勞委會移請臺灣彰化地方法院檢察署檢察官偵查起訴。
    理  由
壹、被告甲○○有罪部分：
一、訊據被告甲○○雖自承其係勢均利得公司之業務人員，承辦
    被告乙○○為其母親陳張鴦申請外籍監護工之案件，惟矢口
    否認有何偽造私文書及使公務員登載不實之犯行，辯稱：伊
    僅為業務員，經常在外地接洽業務，伊將被告乙○○之文件
    （身份證影本、戶口名簿影本及受監護人陳張鴦之健保卡正
    本）收回後，即交由公司內之行政人員承辦，本案之「雇主
    申請聘僱家庭外籍監護工專用診斷證明書」及「巴氏量表」
    係係丁○○所偽造，伊並不知情云云。經查：
  (一)本件以病患陳張鴦向勞委會申請外籍監護工所檢附之「雇主
    申請聘僱家庭外籍監護工專用診斷證明書」及「巴氏量表」
    係屬偽造乙節，有行政院勞工委員會93年12月23日勞職外字
    第0930208110A 號函、秀傳紀念醫院93年11月9 日明秀醫
    字第931577號函文各1 紙在卷可稽。且受監護人陳張鴦係患
    肝膽腸胃方面之疾病，而於財團法人彰化基督教醫院就診，
    嗣後於94年6 月22日因膽管癌併肝臟及胰臟轉移，而導致敗
    血症及心肺衰竭而死亡，其並無「雇主申請聘僱家庭外籍監
    護工專用診斷證明書」上所載之「腦中風併右側偏癱」及「
    尿毒症」之病情，亦有該院94年6 月3 日彰基病歷字第94
    06009 號函所附之就診紀錄及病歷資料影本、死亡證明書影
    本各1 份附卷可考。
  (二)證人即共犯勢均利得公司中部分公司彰化站負責人丙○○到
    庭證稱：「（要乙○○準備何文件？）身份證影本、戶口名
    簿影本、母親的健保卡正本，這三樣。」、「（彰化分公司
    旗下多少人？）三個業務員，二個行政小姐，行政小姐就是
    做文書工作、送件，業務員就是對外招攬業務，招攬後交給
    公司小姐填寫資料向勞委會申請，我指的是文件齊全的狀況
    下。」、「（如果不是文件齊全的狀況下，業務員、行政小
    姐的工作？）缺診斷書、巴氏量表，我們通常會將收回來的
    文件，健保卡的部分就交給丁○○，丁○○從91年年初跟我
    們合作，尚未合作前是由我們業務員帶病人看診，文書的部
    分還是行政小姐負責。」、「（一般情形下，你們公司需要
    帶申請人到醫院就診？）如果客戶有向我們提出要求，就算
    有時候申請人職業、工作的關係，不方便時，我們也會主動
    向客戶提出說我們會主動帶病患去醫院看診。」、「（你們
    與客戶接洽時，要先與客戶確定是客戶自己提出病歷資料、
    巴氏量表，還是由你們幫忙客戶去醫院的確認動作？）是。
    」、「（你們給丁○○什麼東西，請他帶病人去看診？）健
    保卡，或是受監護人的資料。」、「（平常都要帶病人去看
    哪科？）不一定，要看病人是哪科要看。」、「（丁○○是
    否也不知道要帶病人去看哪科？）如果是我接洽的案子，一
    定會問病人怎樣的狀況，再決定掛哪科，或者雇主會直接告
    訴我通常掛哪科。」、「（你是否會告訴丁○○要掛哪科？
    ）會。」、「（你們的業務員也會告訴丁○○掛哪科？在哪
    家醫院看診？）會。」，而證人即共犯丁○○於本院審理時
    亦結證稱：「（你之前不是有帶病人去醫院看診，那你要如
    何與病人接洽？）老闆與受監護人接洽，約好時間後，告訴
    我時間、地點，我再去載。」、「（有無其他業務員告訴你
    時間、地點，要你去接洽？）有，剛做的時候有。」，足見
    於勢均利得公司任職之業務員所負責之部分，係與申請人接
    洽，取得申請人之文件（包含申請人之身份證影本、戶口名
    簿影本及受監護人之健保卡正本），並詢問受監護人之病情
    及需不需要公司人員帶同受監護人看診，以決定是否需由公
    司人員帶受監護人看診及至何科看診，並將收取之身分證影
    本、戶口名簿影本交予公司內之行政人員，而將健保卡交給
    丁○○，並告知丁○○受監護人之病情，如需由公司人員帶
    受監護人看診，則先由丙○○或公司業務人員與受監護人聯
    絡時間、地點後，由丁○○負責帶同受監護人至醫院，待文
    件齊備後（包括診斷證明書及巴氏量表），則由業務員或公
    司之行政人員負責送件至勞委會申請。而被告甲○○自90年
    11 月 起至91年4 、5 月間任職於勢均利得中部分公司彰化
    站業務員，負責聘請外籍監護工之業務招攬，業據其所自承
    ，且證人即共犯丁○○亦於偵訊中結證稱：「業務員都應該
    知道要帶病人去醫院才能開巴氏量表，業務員大都知道我在
    偽造巴氏量表。」等語，被告甲○○既負責此部分之業務招
    攬，對於雇主申請聘僱家庭外籍監護工之一般正常管道及正
    規流程當知之甚詳。惟其於本院審理時竟供稱：「（業務員
    是否需要帶病人去醫院？）不清楚，我到公司之後，丙○○
    告訴我所有的文件都是丁○○處理的。」、「（招攬時，會
    向雇主要何資料？）本件我跟乙○○是在社團認識的，乙○○告訴我他母親壹個人住在鄉下，我向乙○○要身分證影本
    、健保卡正本、戶口名簿影本。」、「（要健保卡做何用途
    ？）丙○○是跟我說體檢方面是丁○○處理。」、「（何人
    與雇主聯絡何時帶人去醫院？）這我不知道，我沒有負責這
    方面的。」、「（你是否還需要向雇主拿哪些資料，如病歷
    資料等？）沒有。」、「（為何沒有？）我也不確定乙○○
    的母親是何疾病。」、「（是否有問乙○○母親是何疾病？
    ）沒有。」、「（你招攬業務時，都不需要問受監護人何種
    疾病？）沒有，丙○○告訴我只要將文件收回來即可。」、
    「（如果你們完全沒有篩選，受監護人有無重病情形，將資
    料收回來之後，再去申請外勞，豈不徒勞無功？）這我不知
    道。」、「（你如果不清楚，那你出去如何向人招攬業務，
    還要收健保卡正本、身分證影本等資料？）收健保卡是因為
    公司有負責帶受監護人去醫院看診。」、「（你們身分證資
    料、健保卡、戶口名簿資料收好之後，交給丁○○，丁○○
    拿到巴氏量表後交給你，就開始你們的申辦流程？）是。」
    、「（你們平常申辦的是否都有過？）都有過。」、「（你
    任內申辦過幾件？）8 、9 件。」、「（你沒有經過任何疾
    病篩選，也都全過？）對。」，被告甲○○既為申辦申請外
    籍監護工之業務人員，應對於申辦流程知之甚明，已如前述
    ，且自承明知其向申請人收取受監護人之健保卡影本係為帶
    受監護人至醫院看診，而醫院需開立「巴氏量表」評估受監
    護人是否有雇請外籍監護工之必要，惟其並未向申請人詢問
    受監護人之任何病情或蒐集病歷資料，亦未與受監護人聯絡
    帶其往醫院就診之事項，僅將健保卡交給丁○○後，丁○○
    即將「雇主申請聘僱家庭外籍監護工專用診斷證明書」及「
    巴氏量表」交予被告甲○○，且被告甲○○並未做任何病情
    之篩檢，其所申辦之外籍監護工即全數通過，顯見被告甲○○對於丁○○所交付之「雇主申請聘僱家庭外籍監護工專用
    診斷證明書」及「巴氏量表」係屬偽造並持以行使乙情應屬
    知悉，且有犯意之聯絡，被告甲○○上開辯解實屬卸責之詞
    ，洵非足採。
  (三)此外，復有雇主聘僱外籍勞工申請表、秀傳紀念醫院所開立
    之「雇主申請聘僱家庭外籍監護工專用診斷證明書」及「巴
    氏量表」、行政院勞委會94年6 月6 日勞職外字第09104826
    59號函文所附之家庭外籍看護工全卷影本各1 份在卷可稽。
    本件事證明確，被告甲○○上開犯行堪以認定，應依法論科
    。
二、按秀傳紀念醫院係私立醫院，該醫院醫師對於病患診斷結果
    ，表示其判斷意見，而作成之之診斷證明書，應屬私文書，
    被告甲○○先將急欲申請外籍監護工之申請人被告乙○○及
    被看護人陳張鴦之資料交予丙○○及丁○○，由丁○○負責
    偽造不實之診斷證明書及巴氏量表後，交回被告轉交與勢均
    利得公司不知情之某行政人員持向勞委會辦理聘僱家庭外籍
    監護工事宜，致勞委會職訓局之公務員誤以受監護人已符合
    申請外籍監護工之不實事項，登載於其職務上所掌之核發招
    募許可等資料之公文書上，所為係犯刑法第216 條、第210
    條之行使偽造私文書罪及同法第214 條之使公務員登載不實
    罪。其與丁○○、丙○○共同偽造印文於診斷證明書及巴氏
    量表上，並持該偽造之診斷證明書及巴氏量表向勞委會送件
    予以行使，該偽造印文為偽造私文書之階段行為，而被告偽
    造私文書之低度行為，應為其行使之高度行為所吸收，均不
    另論罪。
三、新舊法比較部分：
  (一)查被告甲○○行為後，刑法業於94年2 月2 日修正公布，95
    年7 月1 日起施行。按行為後法律有變更者，適用行為時之
    法律，但行為後之法律有利於行為人者，適用最有利於行為
    人之法律，現行刑法第2 條第1 項定有明文。此條規定乃與
    刑法第1 條罪刑法定主義契合，而貫徹法律禁止溯及既往原
    則，係規範行為後法律變更所生新舊法律比較適用之準據法
    ，本身尚無比較新舊法之問題，應一律適用裁判時之現行刑
    法第2 條規定以決定適用之刑罰法律，先予辨明。又以本次
    刑法修正之比較新舊法，就拘束人身自由之保安處分，有罪
    刑法定原則及法律不溯及既往原則之適用，其因法律變更而
    發生新舊法律之規定不同者，依新法第1 條、第2 條第1 項
    之規定，定其應適用之法律。另就罪刑有關之共犯、未遂犯
    、想像競合犯、牽連犯、連續犯、結合犯，以及累犯加重、
    自首減輕暨其他法定加減原因（如身分加減）與加減例等一
    切情形，本於統一性及整體性原則，應綜其全部罪刑之結果
    而為比較，亦有最高法院95年第8 次刑庭會議決議可資參照
    。
  (二)本件涉及之新舊法比較：
    1.刑法第214 條之法定罰金刑：刑法第214 條之使公務員登
      載不實罪，法定刑得科銀元500 元以下罰金，據修正後刑
      法施行法增訂第1 條之1 ：「中華民國94年1 月7 日刑法
      修正施行後，刑法分則編所定罰金之貨幣單位為新臺幣。
      94年1 月7 日刑法修正時，刑法分則編未修正之條文定有
      罰金者，自94年1 月7 日刑法修正施行後，就其所定數額
      提高為30倍。但72年6 月26日至94年1 月7 日新增或修正
      之條文，就其所定數額提高為3 倍」及刑法第33條第5 款
      修正為：「主刑之種類如下：五、罰金：新臺幣1000元以
      上，以百元計算之」等規定，是依修正後之法律，刑法第
      214 條之使公務員登載不實罪所得科處之罰金刑最高為新
      臺幣15000 元（500 元30）、最低為新臺幣1000元；然
      依被告甲○○行為時之刑罰法律，即罰金罰鍰提高標準條
      例第1 條前段規定之提高倍數10倍及刑法第33條第5 款規
      定之罰金最低額1 元計算，該罪之罰金刑最高為銀元5000
      元，最低額為銀元1 元，若換算為新臺幣，最高額雖與新
      法同為新臺幣15000 元，然最低額僅為新臺幣3 元。因此
      ，比較上述修正前、後之刑罰法律，自應以被告行為時關
      於科處罰金刑之法律較有利於被告。
    2.共犯：因刑法第28條有關共同正犯之規定，僅作文字修正
      ，對於狹義共同正犯（指有犯意聯絡及行為分擔之數行為
      人）之認定，不生任何影響，不論依修正前、後之規定，
      均應論以共同正犯，自應適用被告行為時之法律。
    3.牽連犯：被告甲○○行為後，刑法第55條牽連犯之規定，
      業經刪除，依修正後之刑法既已刪除牽連犯之規定，則所
      犯數罪即應依數罪併罰之規定分論併罰。經比較新舊法之
      規定，修正後之規定並非較有利於被告，依刑法第2 條第
      1 項前段之規定，應適用行為時之法律。
    4.易科罰金：被告甲○○於犯罪時之刑法第41條第1 項前段
      規定：「犯最重本刑為五年以下有期徒刑以下之刑之罪，
      而受六個月以下有期徒刑或拘役之宣告，因身體、教育、
      職業、家庭之關係或其他正當事由，執行顯有困難者，得
      以1 元以上3 元以下折算一日，易科罰金。」又被告行為
      時之易科罰金折算標準，修正前罰金罰鍰提高標準條例第
      2 條（現已刪除）規定，就其原定數額提高為100 倍折算
      一日，則本件被告行為時之易科罰金折算標準，最高應以
      銀元300 元折算一日，經折算為新臺幣後，應以新臺幣90
      0 元折算為一日。惟95年7 月1 日修正公布施行之刑法第
      41條第1 項前段則規定：「犯最重本刑為五年以下有期徒
      刑以下之刑之罪，而受六個月以下有期徒刑或拘役之宣告
      者，得以新臺幣1000元、2000元或3000元折算一日，易科
      罰金。」比較修正前後之易科罰金折算標準，以95年7 月
      1 日修正公布施行前之規定，較有利於被告，則應依刑法
      第2 條第1 項前段，適用修正前刑法第41條第1 項前段及
      修正前罰金罰鍰提高標準條例第2 條之規定，定其折算標
      準。
    5.經上述綜合比較之結果，應本件應適用修正前刑法之規定
      。
  (三)本件適用修正前刑法之結果：
    被告甲○○及共犯丁○○、丙○○間，就行使偽造私文書及
    使公務員登載不實之犯行，均有犯意之聯絡及行為之分擔，
    應依修正前之刑法第28條之規定，論以共同正犯。又被告甲○○所犯之行使偽造私文書及使公務員登載不實之犯行間，
    具有行為、目的之牽連犯之關係，依修正前刑法第55條之規
    定，應從一重之行使偽造私文書罪處斷。
四、量刑之審酌
    爰審酌被告甲○○僅為便利他人申請外籍監護工，不思所為
    業已損及我國勞工於境內勞動就業之權益，且其行使偽造診
    斷證明書及巴氏量表之行為，對於秀傳紀念醫院及相關醫療
    人員之權益亦生不利影響，所生危害尚非輕微，且犯後否認
    犯行，態度非佳，及犯罪手段、目的、具有高職畢業學歷之
    智識程度等一切情狀，量處如主文所示之刑，併依修正前之
    刑法第41條第1 項前段及修正前罰金罰鍰提高標準條例第2
    條之規定（新舊法之比較如前所述），諭知易科罰金之折算
    標準，以示懲儆。
五、沒收部分
    偽造之被看護人陳張鴦「雇主申請聘僱家庭外籍監護工專用
    診斷證明書」上「彰院衛字第伍拾參號」印文1 枚、「秀傳
    紀念醫院診斷書專用章」印文1 枚、「黃明和診斷書專用」
    印文1 枚、「秀傳醫師F024張富勝」印文10枚；偽造之被看
    護人陳張鴦「巴氏量表」上「秀傳醫師F024張富勝」之印文
    共12枚，均屬偽造之印文，皆應依修正前刑法第219 條之規
    定宣告沒收。至偽造之上開診斷證明書、巴氏量表，雖係被
    告與共犯丙○○、丁○○涉犯偽造文書罪行所用之物，惟上
    開文書既已於申請時送交勞委會留存，自非屬被告及其共犯
    所有，亦非違禁物，本院自不得併予宣告沒收，附此敘明。
貳、被告乙○○無罪部分
一、公訴意旨略以：被告乙○○係陳張鴦之子，明知陳張鴦於91
    年1 月30日並未經彰化縣秀傳紀念醫院（以下簡稱秀傳醫院
    ）醫師診察病情，竟與勢均利得公司之業務員即被告甲○○
    、負責人丙○○（為前案確定判決效力所及另為不起訴處分
    ）、職員丁○○（另案偵辦中）等人共同基於偽造私文書及
    行使偽造私文書之犯意聯絡，由丁○○負責虛偽填載以偽造
    陳張鴛於91年1月30日在秀傳醫院，由家醫科張富勝醫師看
    診，病名為「腦中風併右側偏離、尿毒症」及醫師囑言「病
    人因行動不便，日常生活無法自理，需他人長期照顧」、「
    黃明和診斷書專用」及「秀傳紀念醫院診斷書專用章」等字
    樣之內容不實之雇主申請聘僱家庭外籍監護工專用診斷證明
    書（以下簡稱診斷書）及巴氏量表，再由甲○○、丙○○等
    人檢具上開偽造診斷書、巴氏量表連同代乙○○所填具雇主
    聘僱外籍勞工之申請表等相關申請資料，向勞委會職訓局申
    請核准乙○○聘僱外勞案，以行使上開偽造診斷書、巴氏量
    表，致勞委會職訓局之公務員誤以為申請表上受照顧人陳張
    鴛之病況係符合前述申請外勞之條件，而將受照顧人陳張鴦
    已符合申請外勞之不實事項登載於其職務上所掌之核發招募
    許可等資料之公文書上，乙○○因而順利引進1 名印尼籍外
    勞，因認被告乙○○涉有刑法第216 、210 條之行使偽造私
    文書及同法第214 條之使公務員登載不實罪嫌。
二、本件公訴人認被告乙○○涉有上揭犯罪，係以卷附之行政院
    勞工委員會函文、秀傳紀念醫院函文、財團法人彰化基督教
    醫院就診紀錄及病歷資料影本、死亡證明書影本、雇主聘僱
    外籍勞工申請表、秀傳紀念醫院所開立之「雇主申請聘僱家
    庭外籍監護工專用診斷證明書」及「巴氏量表」、行政院勞
    委會函文所附之家庭外籍看護工全卷影本各1 份，及被告乙○○於警詢、偵訊時之供述以為其論罪之依據。訊據被告乙○○固自承有委託當時任職於勢均利得公司中部分公司彰化
    分站之業務員即被告甲○○，代辦其母親陳張鴦申請外籍監
    護工之事宜，惟堅決否認有何行使偽造私文書及使公務員登
    載不實之犯行，辯稱：伊僅將文件即伊之身份證影本、戶口
    名簿影本及陳張鴦之健保卡正本交予甲○○，並不知診斷證
    明書及巴氏量表係屬偽造等語。
三、按犯罪事實，應依證據認定之，無證據不得認定犯罪事實。
    又不能證明被告犯罪者，應諭知無罪之判決，刑事訴訟法第
    154 條第2 項及第301 條第1 項分別定有明文。又認定犯罪
    事實所憑之證據，雖不以直接證據為限，間接證據亦包括在
    內；然而無論直接或間接證據，其為訴訟上之證明，須於通
    常一般之人均不致有所懷疑，而得確信其為真實之程度者，
    始得據為有罪之認定，倘其證明尚未達到此一程度，而有合
    理之懷疑存在時，事實審法院復已就其心證上理由予以闡述
    ，敘明其如何無從為有罪之確信，因而為無罪之判決，尚不
    得任意指為違法（最高法院76年台上字第4986號判例意旨參
    照）。
四、經查：
  (一)被告乙○○迭於警詢、偵訊及本院準備程序及審理時均供稱
    ：伊母親因開完膽管手術，需要照顧，剛好在社團聚會中認
    識被告甲○○，始委託甲○○代為辦理外籍監護工事宜，此
    次是伊第一次申辦，故全權委託被告甲○○辦理等語，而依
    卷內所附陳張鴦之病歷資料顯示90年5 月5 日、90年5 月7
    日、90年5 月14日、90年5 月17日均有於胃腸肝膽科就診之
    紀錄，並於90年6 月30日至財團法人彰化基督教醫院掛急診
    住院，並轉胃腸肝膽科，於翌日出院，又於90年7 月3 日、
    10日、16日、24日、31日、90年8 月14日、28日、90年9 月
    13日、27日至胃腸肝膽科門診，此有財團法人彰化基督教醫
    院94年6 月3 日彰基病歷字第9406009 號函所附之就診紀
    錄及病歷資料影本各1 份在卷可參，足見被告乙○○之母親
    陳張鴦確於90年間因胃腸肝膽之疾病，頻頻於財團法人彰化
    基督教醫院就醫，甚或掛急診住院，自得認被告乙○○係因
    母親陳張鴦之病情而欲申請外籍監護工監護母親至明。
  (二)由行政院勞委會91年3 月5 日、91年5 月2 日勞職外字第09
    10472659、000000000 號去函被告乙○○之函文所示被告乙○○之受文住址均為「台北市○○區○○街一段400 巷15號
    1 樓」，而第一封函文係關於申請招募外籍監護工業經許可
    ，得引進外籍監護工接受健康檢查，並檢具相關文件申請聘
    僱許可，第二封函文則關於聘僱許可及雇主應注意之事項，
    有上開函文2 紙在卷可稽，而上開住址經本院訊問被告甲○○供稱：上開地址係勢均利得公司總公司之地址等語（見本
    院95年8 月1 日準備程序筆錄），足見被告乙○○之申請外
    籍勞工案，確係勢均利得公司負責承辦並直接與勞委會接洽
    及函文往返，再由該公司之人員通知被告乙○○補充所需之
    文件至明，既勢均利得公司為專業之申辦外籍監護工申請之
    公司，且其申請過程均由其與勞委會直接接洽聯繫，復酌以
    被告甲○○、證人即共犯丙○○於偵訊及本院審理時均供稱
    或證稱：僅向被告乙○○收取身份證影本、戶口名簿影本及
    健保卡正本等文件，其餘均交由勢均利得公司人員處理等語
    ，自難據以認定被告乙○○對於申辦之流程及勢均利得公司
    內部如何處理文件知之甚詳。
  (三)況經核對被告乙○○於本院準備程序中所親自書寫之「乙○○」筆跡及本院送達回證上之「乙○○」筆跡，與雇主聘僱
    外籍勞工申請表上之「乙○○」筆跡，其筆順明顯不同，而
    申請文件含雇主聘僱外籍勞工申請表、外國人來華工作費用
    及工資切結書、聘僱外籍勞工雇主親自取件聲明書上之「乙○○」筆跡，則明顯相同，有上開文件及準備程序筆錄、送
    達回證附卷可參，足見被告乙○○於第一次送件即送雇主聘
    僱外籍勞工申請表、戶口名簿影本、偽造之雇主申請聘僱家
    庭外籍監護工專用診斷證明書及巴氏量表以取得「招募許可
    」時，並未親自簽寫、亦未經手該次申請之任何申請文件，
    係由勢均利得公司人員負責填寫申請所需之文件，足見被告
    乙○○辯稱：伊並不知雇主申請聘僱家庭外籍監護工專用診
    斷證明書及巴氏量表係屬偽造，伊將身份證影本、戶口名簿
    影本及健保卡正本交給被告甲○○後，即由勢均利得公司人
    員處理等語，堪以採信。益難僅憑被告乙○○於第一次送件
    取得「招募許可」後，在外國人生活管理計畫書、雇主繳交
    就業服務費用切結書上簽名，即認被告乙○○明知第一次送
    件之文件雇主申請聘僱家庭外籍監護工專用診斷證明書及巴
    氏量表係屬偽造。
  (四)依上說明，公訴人所舉之證據尚不足證明被告乙○○確實與
    被告甲○○、共犯丙○○及丁○○間就上開行使偽造私文書
    及使公務員登載不實之犯行間，有何犯意之聯絡及行為之分
    擔。此外，又查無其他積極之證據，足認被告確有公訴人所
    指之犯行，不能證明被告犯罪，依法應諭知無罪之判決。
據上論斷，應依刑事訴訟法第299 條第1 項前段、第301 條第1
項，刑法第2 條第1 項前段、第216 條、第210 條、第214 條，
修正前刑法第28條、第55條、第41條第1 項前段、第219 條，罰
金罰鍰提高標準條例第1 條前段、修正前罰金罰鍰提高標準條例
第2 條，判決如主文。
本案經檢察官林士富到庭執行職務。
中    華    民    國    95    年    8     月    29    日
              刑事第二庭  審判長法  官  石馨文
                                法  官  李水源
                                法  官  黃齡玉
以上正本證明與原本無異。
如不服本判決，應於判決送達後10日內，向本院提出上訴狀（ 須
附繕本 ）。
中    華    民    國    95    年    8     月    29    日
                                書記官  施嘉玫
中華民國刑法第210條
（偽造變造私文書罪）
偽造、變造私文書，足以生損害於公眾或他人者，處 5 年以下有
期徒刑。
中華民國刑法第214條
（使公務員登載不實罪）
明知為不實之事項，而使公務員登載於職務上所掌之公文書，足
以生損害於公眾或他人者，處3年以下有期徒刑、拘役或5百元以
下罰金。
中華民國刑法第216條
（行使偽造變造或登載不實之文書罪）
行使第 210 條至第 215 條之文書者，依偽造、變造文書或登載
不實事項或使登載不實事項之規定處斷。
中華民國刑法第219條
（沒收之特例）
偽造之印章、印文或署押，不問屬於犯人與否，沒收之。


司法院資訊處製作；財團法人民間司法改革基金會備份。
